ACORDAO-COMPLETO-2525717

ACÓRDÃO 852/2022 ATA 5/2022 - SEGUNDA CÂMARA

VISTOS, relatados e discutidos estes autos de embargos de declaração opostos por Pedro Valente Lima Filho, ex-servidor do Tribunal Regional do Trabalho da 18ª Região/GO, contra o Acórdão 17391/2021-TCU-Segunda Câmara (Relator Ministro Raimundo Carreiro) , que julgou ilegal o ato de aposentadoria do embargante e negou-lhe registro, em razão do percebimento indevido da vantagem de "quintos", 
ACORDAM os Ministros do Tribunal de Contas da União, reunidos em Sessão da Segunda Câmara, ante as razões expostas pelo Relator, em: 
9.1. com fundamento no art. 34 da Lei nº 8.443/1992 e no art. 287 do RI/TCU, conhecer dos embargos de declaração opostos por Pedro Valente Lima Filho, para, no mérito, acolhê-los parcialmente, tornando sem efeito as determinações constantes dos itens 1.7.2.1 e 1.7.2.2 do Acórdão 17391/2021-TCU-Segunda Câmara, mantida a ilegalidade do ato e a negativa de registro;
9.2. dar conhecimento deste acórdão, encaminhando a respectiva cópia, ao TRT 18ª Região e ao Sr. Pedro Valente Lima Filho, informando que a presente deliberação, acompanhada do Relatório e do Voto que a fundamenta, está disponível para a consulta no endereço virtual https://www.tcu.gov.br/acordaos.

Embargos de declaração interposto por Pedro Valente Lima Filho contra o Acórdão 17391/2021-TCU-2ª Câmara, Ministro-Relator Raimundo Carreiro (peça 8).

Segunda Câmara

Tribunal Regional do Trabalho da 18ª Região/GO.

3. Interessados/Responsáveis/Recorrentes:
3.1. Interessado: Pedro Valente Lima Filho (XXX.910.439-XX).

13.1. Ministros presentes: Augusto Nardes (na Presidência), Aroldo Cedraz e Antonio Anastasia (Relator).
13.2. Ministros-Substitutos presentes: Marcos Bemquerer Costa e André Luís de Carvalho.

ANTONIO ANASTASIA

Ministro Raimundo Carreiro.

Tratam os autos de embargos de declaração opostos por Pedro Valente Lima Filho em face do Acórdão 17391/2021-TCU-Segunda Câmara, de relatoria do Ministro Raimundo Carreiro, por meio do qual o Tribunal considerou ilegal e negou registro ao ato de aposentadoria do servidor aposentado, ora embargante, bem como determinou o destaque da parcela de quintos de função comissionada exercida após o advento da Lei 9.624/1998 e transformação em parcela compensatória a ser absorvida por reajustes futuros. 
2.	Reproduzo a seguir, nos termos do art. 1º, § 3ª, inciso I, da Lei 8.443/1992, a instrução lavrada no âmbito da Secretaria de Fiscalização de Integridade de Atos e Pagamentos de Pessoal e de Benefícios Sociais - Sefip (peça 29) , a qual contou com a concordância do Diretor da unidade (peça 30) e do Ministério Público junto ao TCU (peça 31) :
INTRODUÇÃO
Cuida-se, nesta etapa, de analisar os embargos de declaração interpostos pelo Sr. Pedro Valente Lima Filho contra o Acórdão 17391/2021-TCU-Segunda Câmara, Ministro-Relator Raimundo Carreiro (peça 8) .
HISTÓRICO
Esta Corte de Contas, por meio do Acórdão 17391/2021-TCU-Segunda Câmara, apreciou pela ilegalidade o ato inicial de aposentadoria do Sr. Pedro Valente Lima Filho, em razão do pagamento de vantagem de quintos decorrente do exercício de funções comissionadas após o advento da Lei 9.624/1998, que admitia, após aquela data, apenas a contabilização de tempo residual para a integralização de um décimo decorrente do exercício de função iniciado até 10/11/1997 (data de publicação da MP 1.595-14, convertida na Lei 9.527/1997, que extinguiu a vantagem dos quintos/décimos) .
Na ocasião, o TCU fez as seguintes determinações:
1.7.2. determinar ao órgão/entidade responsável pela concessão que: 
1.7.2.1. no prazo quinze dias, contados da ciência, providencie o destaque da parcela de quinto incorporada com amparo em função comissionada exercida entre 8/4/1998 e 4/9/2001 e transforme-a em Parcela Compensatória a ser absorvida por reajustes futuros, consoante decidido pelo Supremo Tribunal Federal no RE nº 638.115/CE, sob pena de responsabilidade solidária da autoridade administrativa omissa; 
1.7.2.2. emita novo ato de aposentadoria do interessado Pedro Valente Lima Filho (Ato n. 118182/2019) , livre da irregularidade apontada, disponibilizando-o a este Tribunal, por meio do Sistema e-Pessoal, nos termos e prazos fixados na IN-TCU 78/2018; 1.7.2.3. no prazo de trinta dias, contados da ciência, disponibilize a este Tribunal, por meio do Sistema e-Pessoal, comprovante da data em que o interessado tomou conhecimento deste Acórdão, conforme art. 21, inciso I, da IN-TCU 78/2018; 
1.7.3. dar ciência deste Acórdão ao órgão/entidade responsável pela concessão, informando que o teor integral da deliberação poderá ser obtido no endereço eletrônico www.tcu.gov.br/acordaos.
EXAME TÉCNICO
a) Alegações de defesa
Em síntese, o Sr. Pedro Valente Lima Filho, apresentou nos embargos de declaração as seguintes alegações de defesa (peça 11) :
o embargante incorporou 2/5 (dois quintos) da função comissionada FC-4 (Subdiretor de Secretaria) exercida em data anterior a 08.04.1998 e 3/5 (três quintos) do cargo em comissão CJ-3 (Diretor de Secretaria) ocupado em data posterior a 8/4/1998;
a incorporação das parcelas de 3/5 (três quintos) do cargo em comissão CJ-3 (Diretor de Secretaria) decorreu do fato do embargante ser beneficiário da decisão proferida nos autos 2004.34.00.048565-0, já transitada em julgado, e que foi abrangida pelos efeitos do acórdão proferido no RE 638.115 do Excelso Supremo Tribunal Federal;
o acórdão proferido no RE 638.115 do Excelso Supremo Tribunal Federal dispôs que, para os servidores cuja incorporação de quintos após 08/04/1998 tenha ocorrido em razão de decisão judicial transitada em julgado, as parcelas incorporadas permaneceriam incólumes;
que o acórdão embargado fundou-se em premissa equivocada, ocorrendo erro de fato, prejudicando assim o resultado do julgamento, o que é passível de correção por meio de embargos de declaração.
b) Análise dos embargos interpostos
A possibilidade de incorporação da vantagem denominada "quintos" foi instituída com a Lei 6.732/1979. Segundo o art. 2º dessa lei, o servidor no exercício de cargo em comissão ou função de confiança poderia incorporar, a partir do sexto ano, 1/5 (um quinto) das vantagens correspondentes, a cada ano completo de exercício, até o limite de 5/5 (cinco quintos) ; isto é, até completar o décimo ano.
 A Lei 8.112/1990, por meio do seu artigo 62, § 2º, introduziu novo disciplinamento ao assunto. A incorporação passou a se dar na proporção de 1/5 (um quinto) a cada ano de exercício da função, até o limite de cinco anos, sem a exigência do período de carência de cinco anos.
Os critérios para incorporação dessa vantagem foram definidos mais claramente com a publicação da Lei 8.911/1994, que assim dispôs:
Art. 3. Para efeito do disposto no § 2º do art. 62 da Lei nº 8.112, de 11 de dezembro de 1990, o servidor investido em função de direção, chefia e assessoramento, ou cargo em comissão, previsto nesta Lei, incorporará à sua remuneração a importância equivalente à fração de um quinto da gratificação do cargo ou função para o qual foi designado ou nomeado, a cada doze meses de efetivo exercício, até o limite de cinco quintos.
§ 1º Entende-se como gratificação a ser incorporada à remuneração do servidor a parcela referente à representação e a gratificação de atividade pelo desempenho de função, quando se tratar de cargo em comissão ou função de direção, chefia e assessoramento dos Grupos: Direção e Assessoramento Superiores - DAS e Cargo de Direção - CD.
§ 2º Quando se tratar de gratificação correspondente às funções de direção, chefia e assessoramento do Grupo - FG e GR, a parcela a ser incorporada incidirá sobre o total desta remuneração.
§ 3º Quando mais de um cargo em comissão ou função de direção, chefia e assessoramento houver sido exercido no período de doze meses, a parcela a ser incorporada terá como base de cálculo a exercida por maior tempo.
§ 4º Ocorrendo o exercício de cargo em comissão ou de função de direção, chefia ou assessoramento de nível mais elevado, por período de doze meses, após a incorporação dos cinco quintos, poderá haver a atualização progressiva das parcelas já incorporadas, observado o disposto no parágrafo anterior. 
 Entretanto, essa vantagem foi extinta e restabelecida por diversas vezes, como demonstra o breve histórico abaixo apresentado.
 A Medida Provisória - MP 831/1995 extinguiu a vantagem dos quintos, tendo sido reeditada exaustivamente até a MP 1.160/1995, que a restabeleceu, porém sob a forma de décimos.
Em 10/11/1997, foi editada a MP 1.595-14, que, convertida na Lei 9.527/1997, extinguiu novamente a incorporação e a transformou em Vantagem Pessoal Nominalmente Identificada (VPNI) .
Em 8/4/1998, a MP 1.160/1995 foi convertida na Lei 9.624/1998. Essa lei não revogou a Lei 9.527/1997, apenas limitou temporalmente a incorporação da referida vantagem entre 19/1/1995 até a data da sua publicação, do tempo residual de exercício de funções comissionadas não empregado até 10/11/1997.
Contudo, essa vantagem sempre esteve cercada de controvérsia. Em 4/9/2001, foi editada a MP 2.225-45/2001, que acresceu à Lei 8.112/1990 o artigo 62-A, transformando os quintos/décimos em VPNI, com a seguinte redação:
Art. 62-A. Fica transformada em Vantagem Pessoal Nominalmente Identificada - VPNI a incorporação da retribuição pelo exercício de função de direção, chefia ou assessoramento, cargo de provimento em comissão ou de Natureza Especial a que se referem os arts. 3º e 10 da Lei no 8.911, de 11 de julho de 1994, e o art. 3º da Lei no 9.624, de 2 de abril de 1998. Parágrafo único.  A VPNI de que trata o caput deste artigo somente estará sujeita às revisões gerais de remuneração dos servidores públicos federais.
Com o advento desta Medida Provisória, surgiram entendimentos divergentes. Por um lado, achava-se que seria devida a incorporação de parcelas da vantagem até 8/4/1998 (data de publicação da Lei 9.624/1998) . Por outro, entendia-se que a MP 2.225-45/2001 havia estendido o direito à incorporação da vantagem até a data de sua publicação.
No âmbito deste Tribunal, foi editado o Acórdão 2248/2005-TCU-Plenário (Ministro-Relator Lincoln Magalhães da Rocha) que fixou os seguintes critérios para incorporação de quintos e décimos:
9.2. alterar a redação do subitem 9.2 do Acórdão 931/2003-TCU-Plenário para: ¿firmar entendimento de que é devida a incorporação de parcelas de quintos, com fundamento no artigo 3º da MP 2.225-45/2001, observando-se os critérios contidos na redação original dos artigos 3º e 10 da Lei 8.911/94, no período compreendido entre 09/04/98 e 04/09/2001, data da edição da referida medida provisória, sendo a partir de então todas as parcelas incorporadas, inclusive a prevista no artigo 3º da Lei 9.624/98, transformadas em Vantagem Pessoal Nominalmente Identificada - VPNI, admitindo-se, ainda, o cômputo do tempo residual porventura existente em 10/11/1997, desde que não empregado em qualquer incorporação, para concessão da primeira ou de mais uma parcela de quintos na data específica em que for completado o interstício de doze meses, ficando, também, essa derradeira incorporação transformada em VPNI, nos termos do subitem 8.1.2 da Decisão 925/1999 - Plenário.
Contrariando jurisprudência deste Tribunal, em 18/3/2015, o Supremo Tribunal Federal (STF) , ao apreciar o Recurso Extraordinário (RE) 638.115/Ceará (Ministro-Relator Gilmar Mendes) , que teve repercussão geral, fixou a seguinte tese: "Ofende o princípio da legalidade a decisão que concede a incorporação de quintos pelo exercício de função comissionada no período de 8/4/1998 a 4/9/2001, ante a carência de fundamento legal".
Em razão dessa decisão, o Acórdão 2248/2005-TCU-Plenário teve sua inconstitucionalidade reconhecida pelo STF nos autos do Mandado de Segurança 25.763/DF.
Assim, depois da decisão do Supremo Tribunal Federal no âmbito do RE 638.115/CE, este Tribunal adequou sua jurisprudência e adotou a tese defendida na Decisão 925/1999-Plenário (Ministro-Relator Walton Alencar) e Acórdão 731/2003-TCU-Plenário e 732/2003-Plenário (ambos de Relatoria do Ministro Guilherme Palmeira) , de que a incorporação ou atualização da vantagem de quintos, transformada em Vantagem Pessoal Nominalmente Identificada - VPNI pelo art. 62-A da Lei 8.112/1990, somente era devida até o dia 8/4/1998, conforme previsto no art. 3º da Lei 9.624/1998.
Ademais, nos termos do Acórdão 5455/2018-TCU-Segunda Câmara (Ministro-Relator José Mucio Monteiro) , eventual tempo residual existente em 10/11/1997, não empregado para a concessão de quintos, pode ser utilizado para incorporação de apenas um décimo, nos termos do art. 5º da Lei 9.624/1998, com termo final, a qualquer tempo, na data em que o servidor completar o interstício de doze meses, de acordo com a sistemática definida na redação original do art. 3º da Lei 8.911/1994, com posterior transformação em VPNI.
Em julgamento, no supramencionado RE 638.115/CE, cujo resultado final foi proclamado em 18/12/2019, o STF deu provimento a Embargos de Declaração e proferiu a seguinte decisão:
Inicialmente, o Tribunal, por maioria, resolvendo questão de ordem suscitada pelo Ministro Dias Toffoli (Presidente) , deliberou que, para a modulação dos efeitos de decisão em julgamento de recursos extraordinários repetitivos, com repercussão geral, nos quais não tenha havido declaração de inconstitucionalidade de ato normativo, é suficiente o quórum de maioria absoluta dos membros do Supremo Tribunal Federal, vencido o Ministro Marco Aurélio, que diverge quanto à formulação da questão de ordem e quanto ao seu mérito. Votaram na questão de ordem os Ministros Luiz Fux e Roberto Barroso. Na sequência, o Ministro Dias Toffoli (Presidente) proclamou o resultado do julgamento deste recurso, ocorrido na sessão virtual de 11.10.2019 a 17.10.2019: "O Tribunal, por maioria, acolheu parcialmente os embargos de declaração, com efeitos infringentes, para reconhecer indevida a cessação imediata do pagamento dos quintos quando fundado em decisão judicial transitada em julgado, vencida a Ministra Rosa Weber, que rejeitava os embargos. No ponto relativo ao recebimento dos quintos em virtude de decisões administrativas, o Tribunal, em razão de voto médio, rejeitou os embargos e, reconhecendo a ilegitimidade do pagamento dos quintos, modulou os efeitos da decisão de modo que aqueles que continuam recebendo até a presente data em razão de decisão administrativa tenham o pagamento mantido até sua absorção integral por quaisquer reajustes futuros concedidos aos servidores. Os Ministros Ricardo Lewandowski e Celso de Mello proviam os embargos de declaração e modulavam os efeitos da decisão em maior extensão. Ficaram vencidos, nesse ponto, os Ministros Marco Aurélio e Rosa Weber. Por fim, o Tribunal, por maioria, também modulou os efeitos da decisão de mérito do recurso, de modo a garantir que aqueles que continuam recebendo os quintos até a presente data por força de decisão judicial sem trânsito em julgado tenham o pagamento mantido até sua absorção integral por quaisquer reajustes futuros concedidos aos servidores, vencidos os Ministros Marco Aurélio e Rosa Weber. Tudo nos termos do voto do Relator. Afirmaram suspeição os Ministros Luiz Fux e Roberto Barroso. Ausente, justificadamente, nesta assentada, o Ministro Celso de Mello. Plenário, 18.12.2019.
Em razão disso, mesmo afrontando a tese da repercussão geral, o STF permitiu a continuidade do pagamento dos quintos incorporados no período de 8/4/1998 a 4/9/2001. Todavia, no que diz respeito às parcelas amparadas em decisão judicial não transitada em julgado ou decisão administrativa, determinou sua absorção por quaisquer reajustes futuros.
Diante do exposto, assiste razão ao interessado ao alegar que o acórdão proferido no RE 638.115 pelo STF garante aos servidores cuja incorporação de quintos após 8/04/1998 decorre de decisão judicial transitada em julgado, como em seu caso, que as parcelas incorporadas continuem sendo pagas de forma integral, não sendo passíveis de absorção. 
Nesse sentido é também a jurisprudência desta Corte de Contas. Convém ressaltar que na instrução constante da peça 5, que teve parecer favorável do MPTCU, esta Unidade Técnica registrou que a incorporação de quintos pelo inativo por funções exercidas após 8/4/1998 estava amparada em decisão judicial transitada em julgado, não cabendo determinação para que a vantagem fosse transformada em parcela compensatória. Na ocasião, sugeriu-se tão somente que o ato fosse considerado ilegal e tivesse seu registro recusado pelo TCU. 
Isto porque a existência de decisão judicial ou administrativa contrária ao entendimento do TCU não impede a apreciação do ato para fins de registro. Em apreciação de atos de pessoal, o TCU pode manifestar entendimento diferente do declarado por outras instâncias do Poder Judiciário ou da Administração Pública, inclusive mediante o julgamento pela ilegalidade dos atos de aposentadoria amparados por decisão judicial.
O TCU exerce a sua jurisdição independentemente das demais instâncias, uma vez que possui competências próprias e privativas, estatuídas pela Constituição Federal e pela sua Lei Orgânica, inexistindo vinculação entre o processo do TCU e outro versando sobre idêntica matéria no âmbito do Poder Judiciário ou da Administração Pública.
Por fim, cabe esclarecer que, a despeito da instrução da Sefip mencionar que a incorporação de quintos se deu com base em decisão judicial, o Acórdão proferido afirmou se tratar de pagamento ilegal com base em decisão administrativa, pelo que, determinou sua absorção. Assim, pode-se concluir que houve contradição no Acórdão embargado. 
CONCLUSÃO
Diante do exposto, entende-se que deve ser conhecido o presente embargo de declaração, para, no mérito, dar-lhe provimento parcial, mantendo-se o julgamento pela ilegalidade do ato inicial de aposentadoria do Sr. Pedro Valente Lima Filho, excluindo-se, contudo, os itens 1.7.2.1 e 1.7.2.2 do Acórdão 17391/2021-TCU-Segunda Câmara, que determinaram a transformação da rubrica em parcela compensatória e o envio de novo ato para apreciação do Tribunal. 
PROPOSTA DE ENCAMINHAMENTO
De conformidade com o preceituado no artigo 71, inciso III, da Constituição Federal de 1988; c/c os arts. 1º, inciso V, e 39, incisos I e II, da Lei 8.443/1992, c/c os artigos 1º, inciso VIII, 260, §§ 1º e 2º, do Regimento Interno/TCU, e tomando por base as verificações feitas pela unidade técnica, na forma prevista no artigo 260, caput, do Regimento Interno-TCU, propõe-se: 
conhecer do presente embargo de declaração, para, no mérito, manter a ilegalidade do ato inicial de aposentadoria do Sr. Pedro Valente Lima Filho, excluindo-se, contudo, os itens 1.7.2.1 e 1.7.2.2 do Acórdão 17391/2021-TCU-Segunda Câmara, Ministro-Relator Raimundo Carreiro;
dar ciência desta deliberação ao interessado. 
	É o Relatório.

não há

Procurador Marinus Eduardo De Vries Marsico.

APOSENTADORIA. QUINTOS DE FUNÇÕES COMISSIONADAS EXERCIDAS APÓS O ADVENTO DA LEI 9.624/1998. ILEGALIDADE. NEGATIVA DE REGISTRO. DETERMINAÇÃO PARA TRANSFORMAÇÃO EM PARCELA COMPENSATÓRIA E ABSORÇÃO POR REAJUSTES FUTUROS. EMBARGOS DE DECLARAÇÃO. INCORPORAÇÃO DE QUINTOS AMPARADA POR DECISÃO JUDICIAL TRANSITADA EM JULGADO. RE STF 638.115/CE. CONHECIMENTO. ACOLHIMENTO PARCIAL. INSUBSISTENCIA DE ITENS DO ACÓRDÃO EMBARGADO. COMUNICAÇÕES.

APOSENTADORIA (APOS)

Secretaria de Fiscalização de Integridade de Atos e Pagamentos de Pessoal e de Benefícios Sociais (Sefip).

Em exame embargos de declaração opostos por Pedro Valente Lima Filho em face do Acórdão 17391/2021-TCU-Segunda Câmara (Relator Ministro Raimundo Carreiro) , proferido em apreciação de ato inicial de aposentadoria em favor do embargante, emitido pelo Tribunal Regional do Trabalho da 18ª Região/GO.
2.	Por meio do Acórdão 17391/2021-TCU-Segunda Câmara, o Tribunal considerou ilegal e negou registro ao ato de aposentadoria do embargante, tendo registrado considerações sobre os motivos do julgamento e expedido determinações nos seguintes termos, no essencial:
Considerando que, no ato enfocado nestes autos, as análises empreendidas na fase de instrução revelam a irregularidade caracterizada pela inclusão, nos proventos, de um quinto de função comissionada exercida após 8/4/1998, além dos limites previstos nos arts. 3º e 5º da Lei 9.624/1998, (...) ;
Considerando que a irregularidade tipificada é objeto de jurisprudência pacificada nesta Corte de Contas, especialmente a partir do julgamento do RE 638.115/CE (Ministro-Relator Gilmar Mendes) , pelo Supremo Tribunal Federal, com repercussão geral, acompanhado por iterativos julgados desta Corte de Contas (...) ;
Considerando que a parcela ora impugnada foi concedida mediante decisão administrativa, o que, segundo a modulação de efeitos do julgamento do RE 638.115/CE (Ministro-Relator Gilmar Mendes) , feita pelo Supremo Tribunal Federal, impõe a sua conversão em parcela compensatória a ser absorvida por reajustes futuros;
 (...) 
ACORDAM os Ministros do Tribunal de Contas da União (...) , EM CONSIDERAR  ILEGAL E NEGAR REGISTRO AO ATO DE APOSENTADORIA em favor de Pedro Valente Lima Filho (Ato n. 118182/2019) e expedir os comandos discriminados no item 1.7.
 (...) 
	1.7.2. determinar ao órgão/entidade responsável pela concessão que:
	1.7.2.1. no prazo quinze dias, contados da ciência, providencie o destaque da parcela de quinto incorporada com amparo em função comissionada exercida entre 8/4/1998 e 4/9/2001 e transforme-a em Parcela Compensatória a ser absorvida por reajustes futuros, consoante decidido pelo Supremo Tribunal Federal no RE nº 638.115/CE, sob pena de responsabilidade solidária da autoridade administrativa omissa;
	1.7.2.2. emita novo ato de aposentadoria do interessado Pedro Valente Lima Filho (Ato n. 118182/2019) , livre da irregularidade apontada, disponibilizando-o a este Tribunal, por meio do Sistema e-Pessoal, nos termos e prazos fixados na IN-TCU 78/2018;
3.	Conforme se depreende do Relatório, o embargante se insurgiu contra o julgado sob o argumento de que as parcelas de 3/5 (três quintos) do cargo em comissão exercido entre 8/4/1998 e 4/9/2001 foram concedidas com amparo em decisão judicial transitada em julgado, de modo que, nos termos do RE 638.115/CE e da jurisprudência do TCU, as parcelas incorporadas deveriam permanecer incólumes, não passíveis de absorção por reajustes futuros. Nesse sentido, requereu o conhecimento e acolhimento dos embargos, com efeitos infringentes para a correção das premissas, e julgamento pela legalidade do ato, com o respectivo registro.
4.	Em pronunciamentos uniformes, a Secretaria de Fiscalização de Integridade de Atos e Pagamentos de Pessoal e de Benefícios Sociais - Sefip (peças 29 e 30) e o Ministério Público junto ao TCU - MPTCU (peça 31) , manifestaram-se pelo conhecimento e provimento parcial dos presentes embargos, mantendo-se a ilegalidade do ato de aposentadoria em exame, excluindo-se, contudo, os itens 1.7.2.1 e 1.7.2.2 do Acórdão embargado.
5.	Manifesto minha concordância com os pareceres nos autos (peças 29 a 31) , por seus fundamentos. Adoto o exame da Sefip (peça 29) como minhas razões de decidir.
6.	Acerca da concessão de quintos em razão do exercício de funções comissionadas após o advento da Lei 9.624/1998, é sabido que o Supremo Tribunal Federal, por ocasião do julgamento do Recurso Extraordinário 638115 (Relator Ministro Gilmar Mendes) , fixou tese de repercussão geral no sentido da antijuridicidade da incorporação de quintos pelo exercício de função comissionada no período posterior a 8/4/1998 (Tema 395 de Repercussão Geral) : 
Ofende o princípio da legalidade a decisão que concede a incorporação de quintos pelo exercício de função comissionada no período de 8/4/1998 até 4/9/2001, ante a carência de fundamento legal.
7.	Todavia, em posterior julgamento no supramencionado RE 638.115/CE, o STF, em homenagem aos princípios da segurança jurídica, e visando a preservar a estabilidade das relações consolidadas, deu provimento a Embargos de Declaração permitindo a continuidade do pagamento dos quintos incorporados no período de 8/4/1998 a 4/9/2001, quando fundado em decisão judicial transitada em julgado. Quanto às parcelas amparadas em decisão judicial não transitada em julgado ou em decisão administrativa, orientou que deverá ser promovida sua absorção por quaisquer reajustes futuros.
8.	No caso concreto, as informações constantes dos autos dão conta de que a parcela de quintos "102 - VANT PES NOM IDEN CJ-3 - Decisão judicial (Anexo "2004.34.00.048565-0") , decorrentes do exercício de função comissionada no período entre 8/4/1998 a 4/9/2001, constantes da Ficha Financeira do ato (peça 3, p. 4-5) , decorre, de fato, de sentença judicial transitada em julgado, conforme certidão à peça 3, p. 19. 
9.	Desse modo, não resta dúvida acerca da ilegalidade da aposentadoria do embargante, o que implica a negativa do seu registro, nos termos da tese fixada no Tema 395 de Repercussão Geral do STF. Todavia, em consonância com a modulação de efeitos do julgamento do RE 638.115/CE (Relator Ministro Gilmar Mendes) , feita pelo Supremo Tribunal Federal (STF) , impõe-se a continuidade do pagamento dos quintos incorporados, fundados em decisão judicial transitada em julgado, não sendo passíveis de absorção.
10.	Assim, os presentes embargos merecem ser conhecidos e parcialmente acolhidos, tão somente para tornar sem efeito as determinações constantes dos itens 1.7.2.1 e 1.7.2.2 do Acórdão embargado, mantida a ilegalidade do ato e a negativa de registro, na linha da jurisprudência consolidada no TCU (por exemplo: Acórdão 5964/2021-TCU-Primeira Câmara, Rel. Min. Vital do Rego; Acórdão 9290/2020-TCU-Segunda Câmara, Rel. Min. Ana Arraes; Acórdão 3842/2020-TCU-Primeira Câmara, Rel. Min. Walton Alencar Rodrigues) .
11.	Do exposto, VOTO por que seja aprovado o Acórdão que ora submeto a este Colegiado.
TCU, Sala das Sessões, em 8 de março de 2022.
ANTONIO ANASTASIA 
Relator